臺灣板橋地方法院刑事判決　　　　　　　　　　　　　　九十年度自字第四八號
　　自　訴　人　甲○○
　　被　　　告　丙○○
右列被告因毀損案件，經自訴人提起自訴，本院裁定如左：
    主  文
丙○○損壞他人地下室之牆壁，足以生損害於他人，處有期徒刑參月，如易科罰金，
以參佰元折算壹日。
    事    實
一、丙○○於民國九十年八月間某日，為增進其所有坐落於台北縣板橋市○○段二五
    六號基地，建物門牌台北縣板橋市○○路○段四一九之五號地下室之價值，竟基
    於毀損之犯意，將屬於整棟住戶公同共有之地下室牆壁損壞，作為丙○○經營地
    下室店鋪之通道，足生損害於甲○○及同棟住戶之其他共有人。
二、案經自訴人提起自訴。
    理    由
一、訊據被告丙○○固坦承有將牆壁圍起來，後又打掉，惟矢口否認有何毀損之犯行
    ，辯稱：伊是因為整修內部所以於九十年十月間將牆壁原有通道圍起來，後來將
    之回復原狀，並沒有動到大樓之安全結構云云。經查：
    (1)右揭事實業據自訴人甲○○指述系爭基地整個地下室大約有九二坪到一百坪左
      右，被告的權狀只有十九坪，其他的都是其他住戶公共使用的，設置如水塔，
      機房等設施，原先地下室牆壁有通道可以連接被告一樓之店面，此當初平面圖
      並未預留，經向行政機關檢舉，被告有將牆壁補好，後來竟趁伊於九十年八月
      間出國之某日又將原有補好之牆壁損壞，而該牆壁並非被告自己權狀十九坪內
      的部分等情歷歷。
    (2)復查，被告父親以丙○○名義，於七十六年一月十二日與祥峰文化大樓代表柯
      次郎簽訂房屋買賣契約書，約定買受坐落台北縣板橋市○○段二五六、二八八
      地號內，即台北縣板橋市○○路○段四二一巷第Ａ、Ｂ棟地下室，房屋面積二
      三八點零二平方公尺（七十二坪），房屋價款為二百八十萬元等節，固有契約
      書存卷可參，另證人柯次郎於警訊中亦證述：因我們大樓為預售屋，在大樓未
      建造前，丙○○已向我們購買地下室，並要求我們建造文化路一段四一五號及
      四一九之六號地下室之通道，所以該通道為我們建設公司所建造等語（詳參九
      十年偵字第一八六一號卷第十頁八十九年十一月十五日警訊筆錄）。再證人黃
      文財亦結證稱：伊家住在四一七號，六十二年起就住在那邊，因為與被告是鄰
      居，所以常常去他們家串門子，我記得通道在七十七年間就有了，但他們家如
      何與建商協議，我就不清楚了等語（見本院九十年度訴字第一四一０審理筆錄
      ），是被告將地下室部分及通道連接之一樓其所有之店面出租供他人經營生意
      ，固無從認定被告有何不法所有之意圖。惟本案前已經縣府工務局於九十年四
      月廿五日會同檢察官至現場勘查，而該建築物領有工務局核發七七板使字第三
      九四號使用執照，其原核准用途為店舖（六十四點八四平方公尺）及防空避難
      室（二四一點七四平方公尺），經現場核對使用執照卷內平面圖，發現部分防
      空避難室擅自變更使用為店舖、私自隔間及擅自拆除部分外牆等情。復有履勘
      筆錄及台北縣政府九十年五月廿五日九十北府工使字第一九０八０五號函附卷
      可考。是系爭牆壁原有該通道顯非得合法預留。
    (3)再查，系爭毀損之外牆預留之通道，雖或非被告所打通已述如前，惟當初使用
      執照平面圖並未預留通道，係私自拆除部分外牆等情，經檢舉後被告已於九十
      年七月十三日將地下室外牆毀損撬開部分回復磚牆，惟於同年八月二十九日渠
      等於現場會勘時，被告又將磚牆撬開做生意（面積為一米四乘一米八，詳參本
      院九十年度訴字第一四一０號判決書），渠等有做行政處罰等情，亦據證人即
      台北縣政府工務局使用管理課人員乙○○於本院現場履勘時證述歷歷在卷，亦
      有勘驗筆錄在卷足稽，是被告顯應知悉該通道未經建管單位許可預留，於補好
      後，又為經營店舖生意，將原有補好之牆壁敲掉，其有毀損之故意亦明，辯稱
      ：前案已認定通道非伊所為，伊再度撬開只是回復原狀，並未毀損云云，顯不
      足採。
    (4)次查，被告所有權僅佔該地下室之部分，且系爭牆壁屬大樓之外牆，只是該外
      牆是連接地下室等情，亦據證人乙○○證述明確，詳參本院九十一年四月二十
      二日勘驗筆錄，是該牆壁即屬整棟大樓所共有無訛，而該外牆確經毀損乙節，
      並經本院督同工務局人員至現場履勘屬實，亦有本院之現場勘驗筆錄及現場照
      片足稽，按大樓牆壁固屬大樓之重要部分，雖經被告毀損，固仍經營生意，仍
      能正常使用，雖有現場照片在卷足稽，惟牆壁既係共用，非被告單獨所有，將
      之損壞，自足生損害自訴人及同棟大樓之其他共有人，被告顯損壞他人物亦無
      疑義（最高法院四十八年度臺上字第一０七二號判例、五十六年度臺上字第六
      二二號判例可資參照）。綜上，被告所辯均不足採信，本件事證明確，被告犯
      行堪予認定。
二、核被告所為，係犯刑法第三百五十四條之毀損一般物品罪。爰審酌被告之素行，
    為一己私利而敲壞牆壁，所造成之損害及犯後態度等一切情狀，量處如主文所示
    之刑，並諭知易科罰金之折算標準。
據上論結，應依刑事訴訟法第三百四十三條、第二百九十九條第一項後段，刑法第三
百五十四條、第四十一條第一項前段，罰金罰鍰提高標準條例第一條前段、第二條，
判決如主文。
中      華      民      國    九十一    年      五      月    三十一    日
                                      臺灣板橋地方法院刑事第四庭
                                          法  官    徐  子  涵
右正本證明與原本無異。
如不服本判決，應於判決送達後十日內向本院提出上訴狀 (應附繕本)。
                                          書記官    彭  麗  紅
中      華      民      國      九十一      年    六    月      七      日
＊附錄本案論罪科刑法條全文＊
刑法第三百五十四條：
毀棄、損壞前二條以外之他人之物或致令不堪用，足以生損害於公眾或他人者，處二
年以下有期徒刑、拘役或五百元以下罰金。
